臺灣高等法院交通事件裁定　　　　　　　　　　　　九十三年度交抗字第七六九號
　　抗　告　人
　　即受處分人　甲○○
右抗告人因違反道路交通管理處罰條例案件，不服臺灣臺北地方法院中華民國九十三
年九月十七日所為裁定（九十三年度交聲字第七０八號）提起抗告，本院裁定如左：
    主  文
抗告駁回。
    理  由
壹、原裁定以：
一、抗告人即受處分人甲○○於民國九十二年一月二十九日十五時五分許，駕駛車牌
    號碼七Ｂ─○一二號營業小客車，沿臺北市○○○路○段上之高架橋由北往南方
    向行駛，行經該路段與忠孝東路三段之交岔路口時，改由匝道下高架橋欲左轉往
    東沿忠孝東路三段方向繼續行駛，當其行至建國北路一段平面道路與忠孝東路三
    段設有燈光號誌管制車輛行進之交岔路口時，本應注意車輛行駛至交岔路口時，
    應遵守燈光號誌之指示，車輛面對圓形紅燈時禁止通行，不得超越停止線或進入
    路口，而依當時情形為天候晴、有日間自然光線、路面狀況乾燥、無缺陷、無障
    礙物且視距良好，並無不能注意之情形，其竟疏未注意及此，貿然加速闖越紅燈
    驅車左轉，適有吳家儀騎乘車牌號碼ＷＫＱ─七二八號重型機車後座附載友人林
    純純，沿忠孝東路三段由東往西方向直行至該交岔路口處時，突見受處分人所駕
    駛前揭營業小客車闖越紅燈衝出而閃避不及，其所騎乘機車之前車頭與受處分人
    所駕駛車輛之左後車身處發生擦撞，吳家儀因而人車倒地後受有左側小腿瘀傷三
    處二Ｘ二公分、四Ｘ一點五公分、五Ｘ三公分等傷害；受處分人於肇事後未下車
    查看，然其明知事故發生及吳家儀受傷等事實，竟未報警或通知救護車前往處理
    ，復未與吳家儀互為聯絡方式之交換，隨即逕自駛離而逃逸，適有與沿吳家儀同
    路同向而騎乘機車在後之湯利安及吳燕芬，因目擊車禍經過遂記下受處分人所駕
    駛營業小客車之車牌號碼，告知吳家儀後報警處理方循線查獲。嗣經臺北市政府
    警察局大安分局第七組員警於九十二年二月二十四日以受處分人違反道路交通管
    理處罰條例第六十二條第一項規定之行為，掣發北市警交大字第ＡＢＶ二四三八
    二三號舉發違反道路交通管理事件通知單，並指定應到案日期為九十二年三月十
    七日前而予以舉發，受處分人雖於到案日期前向原處分機關提出申訴，然經原處
    分機關函請原舉發單位調查及綜合有關資料審查結果，仍認原舉發無誤，遂於九
    十三年六月二十五日以受處分人違反道路交通管理處罰條例第六十二條第一項、
    第六十七條第一項之規定，裁處吊銷受處分人駕駛執照，終生禁考之處分。
二、據本件受處分人九十三年七月十三日提出聲明異議狀意旨略以：固不否認於右揭
    時地駕駛前述車牌號碼之營業小客車行經前揭肇事地點，惟否認有何肇事逃逸犯
    行，伊當時經過肇事路口時，號誌是綠燈可以左轉，而吳家儀當時行車方向號誌
    是紅燈卻仍直行，伊不知有與機車發生擦撞，也不知吳家儀如何受傷，本件車禍
    事件發生時，伊並不知情，而道路交通管理處罰條例第六十二條第一項規定，必
    須駕駛人知悉並逃逸方該當本條構成要件，然其主觀上並無逃逸之意，如何能以
    該條論處云云，資為辯解。
三、惟查：
(一)、按汽車駕駛人，駕駛汽車肇事致人受傷或死亡，應即採取救護或其他必要措施，
    並向警察機關報告，不得駛離，違者吊扣其駕照三個月至六個月，逃逸者吊銷駕
    駛執照；又汽車駕駛人，曾依第二十七條第二項、第二十九條之二第四項、第三
    十五條第一項、第二項後段、第三項後段、第三十七條第二項、第五十四條、第
    六十一條第一項第一款、第二款、第六十二條第一項之規定吊銷駕駛執照者，終
    身不得考領駕駛執照，道路交通管理處罰條例第六十二條第一項、第六十七條第
    一項分別定有明文。次按道路交通事故發生後，有受傷或死亡之情形者，應即時
    救護或採必要之措施，以防損害範圍之擴大。如駕駛人於肇事後，隨即駕車逃離
    現場，不僅使肇事責任認定困難，更可能使受傷之人喪失生命，自有從嚴處理之
    必要。道路交通管理處罰條例第六十二條第二項規定：「汽車駕駛人如肇事致人
    受傷或死亡，應即採取救護或其他必要措施，並向警察機關報告，不得逃逸，違
    者吊銷其駕駛執照。」旨在增進行車安全，保護他人權益，以維持社會秩序，為
    憲法第二十三條之所許，與憲法尚無牴觸；此有司法院大法官會議解釋第二八四
    號解釋理由書可資參照。再依司法院大法官會議解釋第五三一號號解釋文內容：
    「中華民國七十五年五月二十一日修正公布之道路交通管理處罰條例第六十二條
    第二項（本條項已於八十六年一月二十二日修正併入第六十二條第一項）規定，
    汽車駕駛人駕駛汽車肇事致人受傷或死亡，應即採取救護或其他必要措施，並向
    警察機關報告，不得逃逸，違者吊銷駕駛執照。其目的在增進行車安全，保護他
    人權益，以維護社會秩序，與憲法第二十三條並無牴觸（本院釋字第二八四號解
    釋參照）。又道路交通管理處罰條例第六十七條第一項明定，因駕車逃逸而受吊
    銷駕駛執照之處分者，不得再行考領駕駛執照（本條項業於九十年一月十七日修
    正公布為終身不得考領駕駛執照）。該規定係為維護車禍事故受害人生命安全、
    身體健康必要之公共政策，且在責令汽車駕駛人善盡行車安全之社會責任，屬維
    持社會秩序及增進公共利益所必要，與憲法第二十三條尚無違背。」等語，故汽
    車駕駛人駕駛汽車發生交通事故，不論其責任之歸屬為何，即有義務留在肇事現
    場，採取救護或其他必要措施，並向警察機關報告，以保護他人權益，並釐清肇
    事責任，自不待言。
(二)、本件被害人吳家儀於前開時地騎乘機車行經前揭肇事地點時，確因受處分人闖越
    紅燈致其閃避不及，故所騎乘機車之前車輪撞擊受處分人所駕駛小客車之右後車
    身，吳家儀及其機車後座附載友人林純純因而均人車倒地，吳家儀並受有如前開
    傷害等情，有吳家儀於肇事當時即九十二年一月二十九日在現場，對臺北市政府
    警察局大安分局交通分隊警員王銘祥詢問其事發經過時陳稱：「我車沿忠孝東路
    東向西第四車道行駛至肇事地點，我見忠孝東路西側的號誌為綠燈即往前行駛，
    有一部營小客車由建國高架道北向南下忠孝東路不明車道行駛，當時南北向號誌
    為紅燈，致該車左後車身擦及我車前車頭（交通事故談話紀錄表誤繕為道）而肇
    事。」等語，並有當時適經現場而目擊事發經過之湯利安於九十二年二月十四日
    警局詢問時證述：「我因於九十二年元月二十九日十五時五分許駕駛牌照ＫＥＨ
    ─一三八重機車行經台北市大安區○○○路與建國南路口時，發現車牌七Ｂ─○
    一二號計程車撞倒牌照ＷＫＱ─七二八號輕機車，致該機車倒地駕駛人受傷後未
    停車就逃逸，當時我發現她們二人被機車壓倒在地上，我才上前把她們扶起來。
    我記下該肇事計程車車號及我的姓名、行動電話給受傷之吳小姐，因該車肇事又
    逃逸，我看不過去。」等情在卷，復有臺北市政府警察局大安分局製作記載本件
    事故發生情形之道路交通事故調查報告表、道路交通事故補充資料表、交通事故
    談話紀錄表、自首調查表、車禍現場採證照片及被告所駕車牌號碼七Ｂ─○一二
    營業小客車之蒐證照片數幀附卷足憑，而吳家儀亦提出臺北市立仁愛醫院驗傷診
    斷書在卷證明其傷勢，此經調閱臺灣臺北地方法院檢察署九十二年度偵字第一一
    七九五號偵查卷宗全卷，原審法院九十二年度交訴字第八十五號刑事卷宗，以及
    臺灣高等法院九十三年度交上訴字第一號刑事卷宗查核屬實。
(三)、綜觀前述資料，認事故發生地點因屬交通要道，附近人車眾多，兩車發生擦撞後
    致吳家儀機車倒地，吳家儀身後之汽、機車輛皆因此交通事故均煞停，無法順利
    通行，而現場多位騎士協助扶起機車並記下受處分人之車牌號碼，告知吳家儀使
    其方能循線查獲被告等情，已據吳家儀於受處分人被訴前揭公共危險案件審理中
    證述明確，又吳家儀發生本件車禍後，其所騎乘機車前車頭撞凹，左側小腿瘀傷
    ，而吳家儀機車後座附載友人林純純亦受有左腳外側擦傷、左手腫之傷害，均有
    道路交通事故補充資料表及仁愛醫院驗傷診斷書等件附卷可按，審酌前揭吳家儀
    及湯利安所陳述事發經過，吳家儀因本件車禍所受傷害及車損情況，另依卷附道
    路交通事故調查報告表所載，當時情形天候晴，有日間自然光線，路面狀況乾燥
    、無缺陷、無障礙物且視距良好，吳家儀當時騎乘重型機車且後座猶附載友人，
    縱使當時吳家儀機車係與受處分人駕駛營業小客車之左後車身部份發生擦撞，實
    難認受處分人對發生車禍渾然未覺，受處分人辯稱事發當時其不知有發生擦撞云
    云，實與常情有違，要非事實，無可憑採。
四、綜上所述，受處分人於肇事後既知吳家儀受傷，依法自有採取救護或其他必要措
    施，並向警察機關報告之義務，受處分人卻不循此途，逕自離去，顯然違反道路
    交通管理處罰條例第六十二條第一項之規定。從而，原處分機關據以依法處分，
    核無違誤，本件異議為無理由，應予駁回。
貳、抗告意旨略以：道路交通管理處罰條例第六十二條第一項之規定，須駕駛人「知
    悉」肇事並逃逸方能成立，本件車禍事故之發生，抗告人並未察覺，主觀上無逃
    逸之認識，實難將抗告人與本條規定相繩；抗告人以駕駛為業，無前科記錄，為
    表誠意，亦願與被害人和解，為保抗告人權益，提起抗告，請求撤銷原裁定。
參、按汽車駕駛人，駕駛汽車肇事致人受傷或死亡，應即採取救護或其他必要措施，
    並向警察機關報告，不得駛離，違者吊扣其駕駛執照三個月至六個月，逃逸者吊
    銷駕駛執照，為道路交通管理處罰條例第六十二條第一項所明定；又汽車駕駛人
    ，曾依第六十二條第一項之規定吊銷駕駛執照者，終身不得考領駕駛執照，同條
    例第六十七條第一項亦定有明文。本件原裁定已依抗告人肇事之經過情形，綜合
    卷內資料，詳予論述，認抗告人有駕駛汽車肇事逃逸之事實，所辯不知有撞到被
    害人之機車云云，為不足採信，而認為原處分機關依上開規定裁處吊銷抗告人之
    駕駛執照，終身禁考之處分，應予維持，因而駁回抗告人之異議，核無不合，抗
    告意旨猶執陳詞，否認有明知肇事而逃逸云云，指摘原裁定不當，求為撤銷，為
    無理由，應予駁回。
據上論斷，應依道路交通案件處理辦法第二十六條，刑事訴訟法第四百十二條，裁定
如主文。
中　　　華　　　民　　　國　　九十三　　年　　　十　　　月　　二十九　　日
                                  臺灣高等法院交通法庭
　　                                  審判長法  官  蔡  永  昌
    　　                              　　　法  官  陳  榮  和
        　　                                法  官  蔡  國  在
右正本證明與原本無異。
不得再抗告。
                                            書記官  耿  鳳  君
中　　　華　　　民　　　國　　九十三　　年　　　十　　　月　　二十九　　日
